【裁判字號】    98,上訴,712
【裁判日期】    980324
【裁判案由】    違反毒品危害防制條例
【裁判全文】
臺灣高等法院臺中分院刑事判決         98年度上訴字第712號
上  訴  人
即  被  告  甲○○
                    （另案羈押於臺灣彰化看守所）
上列上訴人因違反毒品危害防制條例案件，不服臺灣彰化地方法
院97年度訴字第3462號中華民國98年2 月16日第一審判決（起訴
案號：臺灣彰化地方法院檢察署97年度毒偵字第4374號），提起
上訴，本院判決如下：
    主  文
上訴駁回。
    理  由
一、按「不服地方法院之第一審判決而上訴者，應向管轄第二審
    之高等法院為之。上訴書狀應敘述具體理由。上訴書狀未敘
    述上訴理由者，應於上訴期間屆滿後20日內補提理由書於原
    審法院。逾期未補提者，原審法院應定期間先命補正」、「
    第二審法院認為上訴書狀未敘述理由或上訴有第362 條前段
    之情形，應以判決駁回之。但其情形可以補正而未經原審法
    院命其補正者，審判長應定期間先命補正」，民國96年7月4
    日修正公布、同年月6 日施行之刑事訴訟法第361條、第367
    條分別定有明文。是不服地方法院之第一審判決而上訴者，
    其上訴書狀應敘述具體理由，至於上訴理由是否具體，係屬
    第二審法院審查範圍，則不在命補正之列，此參照上開條文
    之修正理由自明。
二、又所稱具體理由，係指須就不服之判決為具體之指摘而言，
    如僅泛稱原判決認事用法不當或採證違法、判決不公等，均
    非具體理由（法院辦理刑事訴訟案件應行注意事項第162 點
    參照）。「所謂具體理由，必係依據卷內既有訴訟資料或提
    出新事證，指摘或表明第一審判決有何採證認事、用法或量
    刑等足以影響判決本旨之不當或違法，而構成應予撤銷之具
    體事由，始克當之，例如：依憑證據法則具體指出所採證據
    何以不具證據能力，或依憑卷證資料，明確指出所為證據證
    明力之判斷如何違背經驗、論理法則；倘僅泛言原判決認定
    事實錯誤、違背法令、量刑失之過重或輕縱，而未依上揭意
    旨指出具體事由，或形式上雖已指出具體事由，然該事由縱
    使屬實，亦不足以認為原判決有何不當或違法者，例如：對
    不具有調查必要性之證據，法院未依聲請調查亦未說明理由
    ，或援用證據不當，但除去該證據仍應為同一事實之認定，
    皆難謂係具體理由，俾與第二審上訴制度旨在請求第二審法
    院撤銷、變更第一審不當或違法之判決，以實現個案救濟之
    立法目的相契合，並節制濫行上訴」（最高法院97年度台上
    字第892 號判決意旨參照）。是如上訴理由書狀並未依據卷
    內訴訟資料，具體指摘原判決認事用法有何違法或不當之情
    形，即屬上訴未敘述具體理由。又上訴書狀未敘述具體理由
    者，其上訴即屬於刑事訴訟法第362 條前段所定「上訴不合
    法律上之程式」之情形，第二審法院自應依同法第367 條之
    規定，以判決駁回之。
三、本案上訴人即被告（下稱被告）甲○○經原審以違反毒品危
    害防制條例罪，判處應執行有期徒刑1年5月，被告不服提起
    上訴，其上訴意旨略以：雖以：被告所犯之本案施用毒品罪
    ，與其另案（即經原審以98年度訴字第1695號判處應執行有
    期徒刑1年9月）所犯施用毒品罪，應屬集合犯之關係，原審
    不應重覆判決等語，指摘原判決不當。
四、經查：原審判決依憑被告於原審法院審理時之自白、卷附之
    詮昕科技股份有限公司濫用藥物檢驗報告及毒品案件尿液檢
    體編號及姓名對照表等為據，認定被告有原審判決事實欄所
    載之施用第一級毒品及施用第二級毒品犯行，並為累犯，分
    別判處有期徒刑1年及6月，應執行有期徒刑1年5月。被告不
    服原審判決而提起上訴，上訴意旨僅泛稱：除本件吸食毒品
    案件外，尚有其他吸食毒品案件，2 案應屬同一案件，且發
    生時間接近，應屬接續犯，不應分別論處，爰提起上訴云云
    ，並未依據卷內既有訴訟資料或提出新事證，以指摘或表明
    第一審判決有何採證認事、用法或量刑等足以影響判決本旨
    之不當或違法，要難謂其上訴書狀已經敘述具體理由。況刑
    法於94年2月2日修正公布，刪除第56條所定之連續犯之規定
    ，自95年7月1日施行。而基於概括犯意連續多次施用毒品之
    行為，於刑法修正刪除連續犯規定之前，均依連續犯論以一
    罪。此次刑法第56條修正理由之說明謂：「對繼續犯同一罪
    名之罪者，均適用連續犯之規定論處，不無鼓勵犯罪之嫌，
    亦使國家刑罰權之行使發生不合理之現象」、「基於連續犯
    原為數罪之本質及刑罰公平原則之考量，爰刪除有關連續犯
    之規定」等語，即係將本應各自獨立評價之數罪，回歸本來
    就應賦予複數法律效果之原貌。而施用毒品之犯行，每一個
    滿足該次施用毒品之行為，在時空上既可明顯區隔，自係各
    自獨立之施行毒品行為，是各次施用毒品之行為，應係各自
    獨立，尚難認係出於單一行為決意之數次舉動；換言之，施
    用毒品之行為與接續犯之概念有別。故刑法修正施行後多次
    施用毒品之犯行，應係「一罪一罰」。查，依卷內所附之臺
    灣高等法院被告前案紀錄表、臺灣彰化地方法院98年度訴字
    第169 號判決書所示，被告另於97年11月27日有施用第一級
    毒品海洛因、第二級毒品甲基安非他命之行為，與本案之犯
    罪時間（97年10月5 日）有明顯之區隔，且查獲時間均不同
    ，並非被告所陳之同一案件，客觀上亦不能認為符合一個反
    覆、延續性之行為觀念而屬集合犯或接續犯之關係，應分別
    論斷處罰。從而，被告上訴意旨所指，於法無據，原審判決
    並無不當或違法。揆諸上開說明，自非屬得上訴第二審之具
    體事由，因認本件上訴不合上訴之法律程式，應予駁回，並
    不經言詞辯論為之。
據上論斷，應依刑事訴訟法第367條前段、第372條，判決如主文
。
中    華    民    國    98    年     3    月    24    日
            刑事第五庭  審判長法  官  趙  春  碧
                              法  官  賴  恭  利
                              法  官  何  秀  燕
以上正本證明與原本無異。
施用第一級毒品部分得上訴。
施用第二級毒品部分不得上訴。
如不服本判決應於收受送達後十日內向本院提出上訴書狀，其未
敘述上訴理由者，並得於提起上訴後十日內向本院補提理由書（
均須按他造當事人之人數附繕本）「切勿逕送上級法院」。
                              書記官  郭  振  祥
中    華    民    國    98    年     3    月    24    日


司法院資訊處製作；財團法人民間司法改革基金會備份。
